臺灣臺北地方法院刑事判決　　　　　　　96年度易字第2229號
　　公　訴　人　臺灣臺北地方法院檢察署檢察官
　　被　　　告　丙○
上開被告因傷害等案件，經檢察官聲請簡易判決處刑（九十六年
度偵字第一○四四一號），本院認不宜以簡易判決處刑，改依通
常程序審理，判決如下：
    主  文
丙○公然侮辱人，處拘役伍拾日，如易科罰金，以新臺幣壹仟元
折算壹日，減為拘役貳拾伍日，如易科罰金，以新臺幣壹仟元折
算壹日；又傷害人之身體，處拘役伍拾日，如易科罰金，以新臺
幣壹仟元折算壹日，減為拘役貳拾伍日，如易科罰金，以新臺幣
壹仟元折算壹日，應執行拘役肆拾伍日，如易科罰金，以新臺幣
壹仟元折算壹日。
    事  實
一、丙○於民國九十六年四月七日晚上十一時至當晚十二時間某
    時，在臺北縣新店市○○路六○巷八八號前附近巷弄，駕駛
    車牌號碼ＦＤ—八○五八號自用小客車疑似碰撞李素月所有
    停放在路邊之自用小貨車（車牌號碼為二Ｒ—八二九五號）
    ，恰為在臺北縣新店市○○路六○巷八八號陽臺之甲○○、
    丁○○夫婦目睹而電話通知乙○○、李素月夫婦外出查看，
    經乙○○、李素月前往上開處所檢查車輛無礙，丙○則在當
    場否認有碰撞發生，在陽臺之丁○○復向李素月表示：請李
    素月要仔細檢查等語，丙○即向丁○○表示：「車主都說沒
    事，妳怎麼那麼雞婆！妳去死！」甲○○因而氣憤而下樓欲
    與丙○理論，丙○亦返回住處拿取鐵鎚，並基於公然侮辱人
    之犯意，在臺北縣新店市○○路六○巷八八號前附近巷弄之
    不特定多數人得以共見共聞之處所，以「操你媽個屄」之語
    公然侮辱甲○○，甲○○見丙○手持鐵鎚即與丙○發生拉扯
    以搶下鐵鎚，在場之其他鄰居見狀即上前勸阻將丙○、甲○○二人分開，隨即下樓之丁○○即出面與丙○理論，丙○即
    承前公然侮辱人之犯意及另基於傷害、毀損他人物品之犯意
    ，再以「操你媽個屄」之語公然侮辱丁○○，並出手毆打丁○○頭部及臉部數下，致使丁○○受有頭部挫傷併左臉頰挫
    傷併腫痛之傷害，丁○○所戴價值新臺幣（下同）三千元之
    眼鏡亦遭丙○揮落在地而變形損壞不堪使用，足以生損害於
    丁○○，嗣因警方獲報到場處理，始查悉上情。
二、案經甲○○、丁○○訴請臺北縣警察局新店分局報請臺灣臺
    北地方法院檢察署檢察官偵查起訴。
    理  由
一、訊據被告丙○固坦承其於上開時間在上開地點駕駛車輛，因
    丁○○告知乙○○、李素月夫婦其所駕駛之車輛撞及乙○○
    夫婦之車輛，乙○○夫婦始外出檢查車輛狀況，經檢查後，
    乙○○夫婦表示並無損壞，其並向乙○○夫婦表示並未撞及
    乙○○夫婦之車輛，但丁○○則向乙○○夫婦表示有看到發
    生撞擊，其即向丁○○表示：「車主都說沒事，妳怎麼那麼
    雞婆！」、「去死！」隨即甲○○、丁○○即下樓欲與其理
    論，其即返回住處拿出小鐵鎚，甲○○即與其發生拉扯，其
    並有罵：「操你媽個屄！」及打丁○○頭部及臉部等情，惟
    矢口否認有何公然侮辱、傷害、毀損之犯行，並辯稱：伊係
    被逼的，當時丁○○一直說伊說謊，才會導致整個事件發生
    ，因丁○○動手打伊三次，伊才會回手打丁○○頭部及臉部
    ，並罵「操你媽個屄！」，且「操你媽個屄」只是伊之口頭
    語，另丁○○之眼鏡鏡片有無破裂，伊並不清楚云云。經查
    ：
  (一)證據能力部分：
  (1)按證人、鑑定人依法應具結而未具結者，其證言或鑑定意見
    ，不得作為證據，刑事訴訟法第一百五十八條之三定有明文
    。本案告訴人甲○○、丁○○於偵查中接受檢察官詢問時，
    未經具結，有相關偵訊筆錄在卷可參，依據前開規定，自不
    得做為證據。
  (2)被告對於公訴人所提之證據資料及以下本院作為判斷依據之
    各項證據資料，除告訴人甲○○、丁○○於偵查中之供述外
    ，均同意或不爭執其證據能力，本院審酌該等言詞供述及書
    面作成時之情況認為適當，均無不宜作為證據之情事，依刑
    事訴訟法第一百五十九條之五規定，是除告訴人甲○○、丁○○於偵查中之供述外之前開證據資料，均得作為證據。
  (二)實體認定部分：
    告訴人甲○○於本院審理中結證稱：案發當天，伊與丁○○
    在陽臺上曬衣服，伊與丁○○看到被告倒車碰到李素月停在
    路邊的車，就打電話要李素月出來看，乙○○、李素月夫婦
    出來看時，被告即當場否認有撞到乙○○、李素月夫婦的車
    ，丁○○即表示有看到碰撞經過發生，被告就表示：「車主
    都說沒事，妳怎麼那麼雞婆！妳去死！」伊聽到後就情緒化
    之反應下樓去看被告到底在罵什麼，伊下樓後，就看到被告
    拿鐵鎚回到路中間，被告並以「操你媽個屄」之語罵伊，因
    被告有拿鐵鎚作勢要打人的樣子，伊即上前與被告拉扯要搶
    下鐵鎚，等伊搶下鐵鎚後，伊與被告也因七、八位鄰居上前
    勸阻而被拉開，丁○○就下樓向伊表示：「你不要管，你是
    做工的人，如果出手怕太重會打死被告，我是女人，被告不
    敢對我怎樣。」丁○○就上前與被告理論，被告就以「操你
    媽個屄」之語辱罵丁○○，丁○○因母親遭罵即生氣問被告
    ：「你剛剛到底在罵什麼？」並與丙○互相推擠到路旁車子
    中間並發生拉扯，被告即出手打丁○○三拳，第三拳把丁○○之眼鏡打落在地，伊見狀即掙脫拉著伊之鄰居衝上去把被
    告拉出來，剛好鄰居通報之警察到場處理。乙○○、李素月
    夫婦全程都在場，鄰居張茂豊係在伊與被告搶完鐵鎚才出來
    看等語；告訴人丁○○於本院審理中到庭結證稱：案發當天
    ，伊在陽臺附近聽到碰一聲，接著就看到被告的車屁股貼著
    李素月的車頭，伊就要甲○○打電話通知李素月出來看，李
    素月、乙○○出來看了一下後說沒事沒事，伊即向李素月表
    示：「阿月，你要看清楚。」被告就在此時出言說伊雞婆及
    要伊去死，伊就要甲○○下去看被告到底在說什麼，甲○○
    下樓三、五分鐘都沒上來，伊就下樓去看，看到被告與甲○○在搶鐵鎚，甲○○搶到鐵鎚後就被鄰居拉開，被告一直在
    罵「操你媽個屄」，伊因甲○○比較年輕怕甲○○出手，伊
    即上前站在被告與甲○○之間，被告還一直罵「操你媽個屄
    」，伊就對被告說：「你怎麼一直罵人！你怎麼這麼髒！」
    ，被告即出手推伊並毆打伊臉部，其中一拳打到伊左眼，伊
    花三千元配的眼鏡就變形飛出去，無法再恢復使用，在整個
    期間，伊並無出手打被告等語；證人李素月於偵查中結證稱
    ：案發當天，伊接到電話說被告撞到伊之車，伊就外出去看
    ，被告說沒有撞到，丁○○說有，被告就罵：「妳去死，雞
    婆」，甲○○就下樓，伊看到被告從家裡拿著鐵鎚出來，伊
    趕快推開被告，被告有罵甲○○：「操你媽個屄。」等語（
    見臺灣臺北地方法院檢察署九十六年度偵字第一○四四一號
    卷第五二頁、第五三頁）；證人乙○○於本院審理中結證稱
    ：案發當天，李素月接到電話，伊即與李素月一起出去看車
    子，當時被告在伊車子旁邊，伊與李素月看完成車子後，丁○○有說：「妳看仔細一點，車子被人家碰到！」被告就說
    沒有碰到，丁○○要伊看得仔細一點，被告就往樓上罵：「
    妳雞婆什麼？妳去死！」接著被告就往家裡跑，並從家裡拿
    出鐵鎚，甲○○、丁○○也下樓，但甲○○、丁○○是否同
    時下樓，伊不記得了，後來甲○○與被告發生拉扯搶鐵鎚，
    好像要打起來，但沒有打起來，伊與旁邊的人趕快把被告與
    甲○○拉開，也有看到被告與丁○○拉扯在一起，但沒注意
    到有誰動手打誰，最後就聽到有丁○○說眼鏡壞掉了。整個
    過程中，現場亂成一團，被告與丁○○有在互罵，互罵什麼
    內容，伊記不得了，但被告從拿鐵鎚回來就一直在罵：「操
    你媽個屄！」等語；證人張茂豊於本院審理中結證稱：案發
    當天快晚上十二時，聽到外面有人在吵架，伊就出去看，看
    到被告與丁○○在吵架，伊就勸雙方，因為被告之前不知道
    講了什麼話，伊聽到有人說牽扯到丁○○的母親，伊要被告
    跟丁○○母親道歉，之後因雙方對於之前發生之爭執還是不
    滿，被告與丁○○就繼續吵，伊看到丁○○問被告：「為什
    麼之前動手打我？」丁○○就去扯被告，被告與丁○○就拉
    扯起來，但因伊到的時候比較晚，並未看到被告有無打丁○○，也沒聽到被告有無罵丁○○，在伊經歷的整個過程中，
    甲○○並未打被告，但甲○○有因看到被告與丁○○在拉扯
    想要過去，可是被其他鄰居拉著，所以甲○○並未過去；另
    也沒聽到被告說什麼「事不過三」的話等語，經核對上開告
    訴人、證人上開證述情節，並參以被告於本院審理中亦自承
    ：伊有對告訴人甲○○、丁○○說「操你媽個屄」之語，伊
    有出手毆打丁○○臉部及頭部等語，且告訴人丁○○於九十
    六年四月九日前往就醫驗傷時，確受有頭部挫傷併左臉頰挫
    傷及腫痛之傷害，告訴人丁○○之眼鏡亦確實變形而不堪使
    用，亦有天主教耕莘醫院出具之診斷證明書及相關照片二張
    附卷可參，況「操你媽個屄」一語，具有減損他人名譽之意
    ，甚為明確，可知被告於與告訴人甲○○、丁○○發生身體
    拉扯前即以「操你媽個屄」之語分別辱罵告訴人甲○○、丁○○，被告並出手毆打告訴人丁○○數次，致告訴人丁○○
    受有頭部挫傷併左臉頰挫傷及腫痛之傷害，告訴人丁○○配
    戴之眼鏡亦因遭揮落在地變形損壞而不堪使用等情均堪以認
    定，再分析本案被告係與告訴人甲○○、丁○○發生衝突時
    始說出：「操你媽個屄」等語之過程，被告顯係基於公然侮
    辱人之意而以「操你媽個屄」之語公然侮辱告訴人甲○○、
    丁○○，亦堪以認定，並不因是否為被告之口頭語而有所不
    同。至於被告所述：丁○○說伊說謊、丁○○先出手毆打伊
    三次及甲○○抓著伊讓丁○○毆打云云，證人乙○○、張茂
    豊均無相關之證言，而分析被告所聲請傳喚證人張茂豊之證
    言，證人張茂豊雖於本案發生後期始到場協助調解，惟證人
    張茂豊僅聽聞告訴人丁○○質問被告：「為何之前動手打我
    ？」等語，證人張茂豊並無敘及被告曾質問告訴人丁○○有
    動手打被告或「事不過三」等語，若如被告所述其曾遭告訴
    人丁○○毆打或遭告訴人甲○○抓著讓告訴人丁○○毆打，
    則被告於證人張茂豊到場後欲協助調解時豈有不向證人張茂
    豊表示上開經過並要證人張茂豊主持公道之理？被告上開所
    辯，顯與常情事理有違，難以憑採。
二、核被告所為，係犯刑法第三百零九條第一項公然侮辱罪、刑
    法第二百七十七條第一項之傷害罪、刑法第三百五十四條之
    毀損罪。被告於本案與告訴人丁○○、甲○○發生衝突之期
    間辱罵告訴人丁○○、甲○○，且於出手毆打告訴人丁○○
    時，同時導致告訴人丁○○受有上開輕傷害及損壞告訴人丁○○之眼鏡，均為一行為觸犯數罪名，為想像競合犯，應分
    別論以一公然侮辱罪及一傷害罪。被告所犯上開公然侮辱罪
    及傷害罪間，犯意各別，行為不同，應分論併罰。爰審酌被
    告於偵查及本院審理中均否認犯行，且未與告訴人丁○○、
    甲○○達成和解，犯後態度難認良好，而因一時發生爭執即
    出言辱罵他人及動手毆打他人之犯罪動機，並參以被告年事
    已高及犯罪對於告訴人丁○○、甲○○所生損害之程度等情
    狀，分別量處及定應執行刑如主文所示之刑，並分別諭知易
    科罰金之折算標準。
三、另本案被告犯罪時間在九十六年四月二十四日之前，亦無其
    他不合中華民國九十六年罪犯減刑條例所定不得減刑之情形
    ，爰依中華民國九十六年罪犯減刑條例第二條第一項第三款
    、第七條、第九條併與宣告減刑及易科罰金如主文所示。
據上論斷，應依刑事訴訟法第四百五十二條、第二百九十九條第
一項前段、刑法第三百零九條第一項、第二百七十七條第一項、
第三百五十四條、第五十五條、第四十一條第一項前段、第五十
一條第六款，刑法施行法第一條之一，中華民國九十六年罪犯減
刑條例第二條第一項第三款、第七條、第九條，判決如主文。
本案經檢察官王鑫健到庭執行職務
中　　華　　民　　國　　96　　年　　11　　月　　23　　日
                        臺灣臺北地方法院刑事第八庭
                            法  官  唐于智
上正本證明與原本無異。
如不服本判決，應於判決送達後10日內，向本院提出上訴狀。
                            書記官  李玟郁
中　　華　　民　　國　　96　　年　　11　　月　　27　　日
附錄本案論罪法條
刑法第309條第1項
公然侮辱人者，處拘役或300元以下罰金。
刑法第277條第1項
傷害人之身體或健康者，處3 年以下有期徒刑、拘役或1000元以
下罰金。
刑法第354條
毀棄、損壞前二條以外之他人之物或致令不堪用，足以生損害於
公眾或他人者，處2 年以下有期徒刑、拘役或500 元以下罰金。
